臺灣臺中地方法院刑事判決　　　　　　　96年度訴字第1227號
公　訴　人　臺灣臺中地方法院檢察署
被　　　告　己○○
　　　　　　　　　　現另案於臺灣台中監獄台中分監執行中
選任辯護人　陳嘉宏　律師
　　　　　　陳漢州　律師
上列被告因偽造文書案件，經檢察官提起公訴（96年度偵字第76
50號），本院判決如下：
    主    文
己○○無罪。
    理    由
一、本件公訴意旨略以：被告己○○為設於台中市○區○○路1
    段198號4樓「威尼斯美容名坊」之實際負責人，僱佣辛○○
    及乙○○擔任該店少爺，竟為使辛○○及乙○○擔任該店之
    人頭負責人，未經辛○○及乙○○之同意而為下列偽造文書
    行為：(1)民國90年4月1日在申請書、轉讓契約書、委託書、
    違章欠稅繳納承諾書、營利事業設籍課稅變更登記申請書等
    文書上偽造「乙○○」簽名，表示乙○○自丁○○受讓該店
    而為「威尼斯美容名坊」之負責人，致生損害於乙○○。(2)
    90 年7月2日在申請書、轉讓契約書、委託書、違章欠稅繳
    納承諾書、營利事業設籍課稅變更登記申請書等文書上偽造
    「辛○○」簽名，表示辛○○自乙○○受讓該店而為「威尼
    斯美容名坊」之負責人，致生損害於辛○○，因認被告涉犯
    刑法第216條、第210條之行使偽造私文書罪嫌云云。
二、按犯罪事實應依證據認定之，無證據不得認定犯罪事實；不
    能證明被告犯罪或其行為不罰者，應諭知無罪之判決，刑事
    訴訟法第154條第2項、第301條第1項分別定有明文。而刑事
    訴訟法上所謂認定犯罪事實之證據，係指足以認定被告確有
    犯罪行為之積極證據而言，該項證據自須適合於被告犯罪事
    實之認定，始得採為斷罪資料。又按認定不利於被告之事實
    ，須依積極證據，茍積極證據不足為不利於被告事實之認定
    時，即應為有利於被告之認定，更不必有何有利之證據；且
    刑事訴訟法上所謂認定犯罪事實之積極證據，係指適合於被
    告犯罪事實認定之積極證據而言，雖不以直接證據為限，間
    接證據亦包括在內，然而無論直接或間接證據，其為訴訟上
    之證明，須於通常一般之人均不致有所懷疑，而得確信其為
    真實之程度者，始得據為有罪之認定，倘其證明尚未達到此
    一程度，而有合理之懷疑存在時，自不能以推測或擬制之方
    法，以為有罪裁判之基礎，最高法院著有30年上字第816號
    、76年台上字第4986號、40年台上字第86號判例可資參照。
三、公訴人認被告涉有偽造私文書罪嫌，係以證人即告訴人辛○○及乙○○均於偵訊時證述不知遭被告己○○作為「威尼斯
    美容名坊」之人頭等語，及「威尼斯美容名坊」先後於90年
    4月1日、同年7月2日，向台中市稅捐稽徵處辦理負責人變更
    登記時製作之申請書、轉讓契約書、委託書、違章欠稅繳納
    承諾書、營利事業設籍課稅變更登記申請書等文書為主要論
    據。訊據被告己○○堅詞否認有何行使偽造私文書犯行，辯
    稱：均經證人辛○○及乙○○同意擔任人頭負責人，始會由
    公司會計戊○○辦理負責人變更登記，證人辛○○及乙○○
    2人除支領薪水底薪新台幣（下同）2萬3千元以上外，更另
    支付人頭費用每月1萬2千元等語。
四、經查：
  (1)證人辛○○及乙○○同意擔任「威尼斯美容名坊」之登記負
    責人，並按月領取人頭費，始由會計戊○○透過員工吳寶秀
    委請刻印業者刻製「辛○○」、「乙○○」，並由吳寶秀製
    作上開申請書、轉讓契約書、委託書、違章欠稅繳納承諾書
    、營利事業設籍課稅變更登記申請書等文書，持至台中市稅
    捐稽徵處辦理負責人變更登記一節，業經證人甲○○、戊○○、丙○○於本院審理時結證明確，證人甲○○證稱「有經
    過他們2人（指辛○○及乙○○）的同意，他們都願意擔任
    人頭，都是我去找的，我也有告知人頭負責人費用，每月可
    領1萬2千元。當店內遭臨檢的時候，人頭負責人要出面，不
    僅要在現場還要簽名... 也會告知員工目前人頭負責人係何
    人... 乙○○、辛○○每月都有領到上開人頭費用」等語（
    本院卷第83-84頁）；證人戊○○證稱「有聽到辛○○及乙○○說缺錢，需要該筆收入（指人頭費），才會同意擔任人
    頭負責人... 變更負責人要去稅捐處辦理，要填寫申請書等
    相關資料，相關資料都是委託『世紀管理顧問有限公司』去
    辦理，要送件的時候，有告知該人頭負責人，這些資料上的
    字跡應該是另1名會計吳寶秀寫的... 如果稅捐處通知要簽
    名的話，我就會口頭通知他們2人到稅捐處，請他們本人到
    稅捐處找承辦人員去親自簽名... 擔任人頭每月可領1萬2
    千元，由公司支付，我有經手該2人的支票，再由店長拿給
    該2人」等語（見本院卷第80-81頁）；證人丙○○證稱「這
    些文書都是吳寶秀製作的」等語（本院卷第86頁）。
  (2)證人乙○○、辛○○固均於偵訊時證稱「對於成為人頭一事
    均不知情」云云，然證人乙○○於本院時具結後改稱「同意
    擔任『威尼斯美容名坊』的人頭，現在才想起當時有同意擔
    任名義負責人，卷附轉讓契約書於90年間在台中市○○路『
    威尼斯美容名坊』的辦公室內就看過，是戊○○拿給我看的
    ，擔任人頭每月可領1萬1千元至1萬2千元，都是收到支票
    ... 會提出偽造文書告訴是因為接到稅捐處的稅單，又找不
    到公司的人」等語（本院卷第77-79頁），證人辛○○則是
    經合法傳喚、拘提，均未到庭，按告訴人之告訴，係以使被
    告受刑事訴追為目的，是其陳述是否與事實相符，仍應調查
    其他證據以資審認；再認定犯罪事實所憑之證據，無論係直
    接證據或間接證據，其為訴訟上之證明，須於通常一般之人
    均不致有所懷疑，而得確信其為真實之程度者，始得據為有
    罪之認定，倘其證明尚未達到此一程度，而有合理之懷疑存
    在，復無其他調查途徑可尋，法院即應為無罪之判決，最高
    法院52年台上字第1300號、76年台上字第4986號分別著有判
    例可資參照。本件證人乙○○、辛○○是否同意擔任「威尼
    斯美容名坊」之名義負責人（即人頭負責人），關係其2人
    是否會因「威尼斯美容名坊」積欠營利事業所得稅而遭法務
    部行政執行署臺中行政執行處為強制執行，與被告屬於利害
    相反之地位，證人乙○○之前後證述復明顯矛盾，其2人於
    偵查中之證言是否與事實相符，已有可疑；再參以證人乙○○、辛○○開設於中華商業銀行之薪資存款帳戶，證人乙○○於90年4月1日變更為負責人前，每月領取之薪資僅1萬餘
    元，惟擔任名義負責人期間（即90年4月至7月間），每月領
    取薪資達3萬7千餘元至4萬5千餘元間，迄90年7月後，又回
    復至2萬餘元；證人辛○○於90年7月2日變更為負責人前，
    每月領取之薪資多為3萬餘元，惟擔任名義負責人後（即90
    年7 月）每月領取薪資暴增至6萬餘元，此有中華商業銀行
    台中分行96年5月22日台中分行96傳字第182號函所附存款名
    細分帳戶查詢資料在卷可稽，證人乙○○、辛○○亦均不否
    認曾領取「獎金」等語（見偵查卷第27頁），再參照證人甲○○、戊○○、丙○○等之上開證詞，則被告辯稱業經證人
    乙○○、辛○○同意，始以其2人名義製作上開文書為負責
    人變更登記等語，與事實相符而可採信。
五、綜上所述，證人即告訴人乙○○、辛○○於偵訊時之證詞顯
    有瑕疵可指，公訴人所指被告己○○所涉偽造文書犯行其在
    訴訟上之證明，尚有所欠缺，未能使本院達確信其為真實之
    程度，依前揭說明，自應為有利於被告己○○有利之認定，
    而為其無罪之諭知。末按，刑事訴訟法第300條所謂變更起
    訴法條，係指在不擴張及減縮原訴範圍之原則下，法院得就
    有罪判決，於不妨害公訴之基本社會事實同一之範圍內，得
    自由認定事實，變更檢察官所引應適用之法條而言，而事實
    是否同一，應視檢察官請求確定其具有侵害性之基本社會事
    實是否同一而定，並以犯罪構成要件有無罪質上之共通性為
    具體判斷之標準（最高法院94年台上字第6821號判決意旨參
    照）。本院認依據證人上開證言及卷內證據，被告己○○與
    證人乙○○、辛○○、甲○○、戊○○、丙○○等人不無共
    同涉犯刑法第214條使公務員登載不實文書罪嫌，惟原起訴
    之行使偽造私文書罪，與使公務員登載不實文書罪之基本社
    會事實並不同一，無從變更起訴法條，仍應由公訴人另行偵
    查起訴，附予敘明。又，證人乙○○於偵查中以證人身分具
    結後，所為有關被告己○○涉案情節重要事項，為虛偽之陳
    述，而涉偽證罪部分，既未據起訴，應移送檢察官另行偵查
    起訴，再附此敘明。
據上論斷，應依刑事訴訟法第301條第1項，判決如主文。
本案經檢察官庚○○到庭執行職務
中　　華　　民　　國　　96　　年　　6 　　月　　28　　日
                     台灣台中地方法院刑事第二庭
                         審判長法  官  林清鈞
                               法  官  許金樹
                               法  官  陳姵君
上正本證明與原本無異。
如不服本判決，應於送達後十日內向本院提出上訴狀（須附繕
本），上訴於台灣高等法院台中分院。
中　　華　　民　　國　　96　　年　　6 　　月　 28 　　日
                               書記官  莊金屏
